【裁判字號】    97,交上易,24
【裁判日期】    970630
【裁判案由】    過失致死
【裁判全文】
臺灣高等法院高雄分院刑事判決        97年度交上易字第24號
上  訴  人  臺灣高雄地方法院檢察署檢察官
上  訴  人
即  被  告  甲○○
上列上訴人因被告過失致死案件，不服臺灣高雄地方法院96年度
交易字第816 號中華民國97年1 月31日第一審判決（起訴案號：
臺灣高雄地方法院檢察署96年度偵字第28830 號），提起上訴，
本院判決如下：
    主  文
上訴駁回。
甲○○緩刑參年。
    事  實
一、甲○○明知自身並未考領自用小客車或其他適當駕駛執照，
    依法不得駕駛自用小客車或同級車輛，於民國96年9 月20日
    18時48分許，駕駛車牌號碼4999-PA 號自用小客車（以下稱
    前開小客車），沿高雄縣美濃鎮○○路○段由東往西朝旗山
    方向行駛，行經該路615 號前之際，因接獲友人來電，遂先
    將其開小客車暫停於路邊，俟通話結束後即欲迴轉改沿同路
    段由西往東朝美濃方向行駛。詎其應注意車輛起駛前應注意
    前後左右有無車輛、並應讓行進中之車輛優先通行，且汽車
    迴車前亦應看清無來往車輛，始得迴轉等情事，復依當時天
    候晴朗、夜間有照明、縣道柏油道路乾燥無缺陷、無障礙物
    且視距良好，並無不能注意之情況，竟疏未注意，即逕自貿
    然迴轉，然適有鍾成昌因服用酒類而處於不能安全駕駛動力
    交通工具之狀態，仍駕駛車牌號碼VW-4728 號自用小貨車，
    沿同路段由東往西自後方駛來，且未能注意車前狀況，因而
    閃避不及，以致鍾成昌所駕駛之上開小貨車車頭不慎撞擊甲
    ○○前開小客車左側車身，鍾成昌乃因此受有頭部及腦部嚴
    重挫傷，經緊急送醫後終因腦部及胸腔出血不治死亡。嗣甲
    ○○肇事後仍停留現場，於有偵查犯罪權限之機關及公務員
    發覺其犯罪前，即主動向據報前往處理之員警自首其駕車發
    生前揭車禍，並自動接受裁判，進而查悉上情。
二、案經高雄縣政府警察局旗山分局報請台灣高雄地方法院檢察
    署檢察官偵查起訴。
    理  由
壹、程序部分：
    本件被告甲○○所犯係死刑、無期徒刑或最輕本刑為3 年以
    上有期徒刑以外之罪，其於本院審理期日就被訴事實為有罪
    之陳述，經本院告知簡式審判程式之旨，並聽取公訴人及被
    告之意見後，經合議庭依刑事訴訟法第273 條之1 第1 項規
    定，裁定行簡式審判程序，是依刑事訴訟法第273 條之2 規
    定，本件之證據調查，不受同法第159 條第1 項、第161 條
    之2、 第161 條之3 、第163 條之1 及第164 條至第170 條
    規定之限制，合先敘明。
貳、實體部分：
一、前揭事實，業據被告於警詢、偵查、原審及本院審理時均坦
    承不諱，並有案發現場與車損照片16幀、道路交通事故調查
    報告表2 份，與道路交通事故現場圖、台灣高雄地方法院檢
    察署相驗屍體證明書、法醫驗斷書、相驗筆錄、法務部法醫
    研究所鑑定報告書及台灣省車輛行車事故覆議鑑定委員會高
    屏澎區960741號鑑定意見書各1 件在卷可稽（見警卷第9 頁
    、第10-15 頁、96年相字第1659號卷第25頁、第37-39 頁、
    第42-44 頁、原審卷第39-43 頁），足徵被告之自白核與事
    實相符，堪予採信。再查：
  (一)按呼氣酒精濃度已達每公升0.55毫克（0.55MG\L）以上者，
    肇事率為一般正常人之10倍，認為已達不能安全駕車之標準
    ，此業經法務部88年5 月18日以法88檢字第001669號函告週
    知，應為絕對不能安全駕駛動力交通工具，且就醫學文獻所
    知，酒精對人體造成之影響，於呼氣時酒精濃度達每公升0.
    25毫克（約相當於體內血液中酒精濃度50MG\DL 或0.05 ％
    ）即會輕度中毒，造成輕度協調功能降低；呼氣酒精濃度達
    每公升0.5 毫克時（約相當於體內血液中酒精濃度100MG\DL
    或0.1 ％）屬輕到中度中毒症狀，出現反應較慢、感覺減低
    、影響駕駛之狀況；又飲酒後1 小時許，其體內血液酒精濃
    度可達最高，飲酒1 時後其體內之酒精濃度隨即消減，此亦
    分別有行政院國軍退除役官兵輔導委員會臺北榮民總醫院88
    年8 月5 日（88）北總內字第26868 號函文、88年10月26日
    （88）院賓文廉字第13407 號台灣高等法院函中所附台北醫
    學院附設醫院精神科主任蔡尚穎『酒精對人體生理與行為之
    影響』一文可據，亦為本院歷來審理此類案件職務上所知悉
    之事項。查被害人鍾成昌發生交通事故後，業由署立旗山醫
    院醫事人員測得其血液中酒精濃度為271MG\DL，經換算成呼
    氣酒精濃度為每公升1.355 毫克（1.355MG\L） ，有卷附血
    液酒精濃度檢驗報告1 份可證。揆諸前開說明，足認其於肇
    事當時乃因飲酒過量而達不能安全駕駛之情狀。再佐以前開
    台灣省車輛行車事故覆議鑑定委員會鑑定意見亦認定被害人
    酒精濃度過量且駕駛前開小貨車未注意車前狀況、應係本案
    次要肇事原因等情無訛，從而被害人鍾成昌就本件交通事故
    同屬與有過失一節，自堪認定。
  (二)次按車輛起駛前應注意前後左右有無車輛、並應讓行進中之
    車輛優先通行，且汽車迴車前亦應看清無來往車輛，始得迴
    轉，道路交通安全規則第89條第6 款、第106 條第5 款分別
    定有明文。又刑法上之過失犯，必須危害之發生，與行為人
    之欠缺注意，具有相當因果關係，始能成立。如係行為人之
    過失，與被害人自己之過失，併合而為危害發生之原因時，
    雖不能阻卻其犯罪責任，但對於被害人之與有過失，究不能
    置而不論（最高法院79年台上字第2897號判決參照）。查被
    告駕駛前開小客車原應注意上揭道路交通安全規定，且衡諸
    案發時、地天候晴朗、夜間有照明、縣道柏油道路乾燥無缺
    陷、無障礙物且視距良好等情事，又無不能注意之情形，詎
    其應注意、能注意而疏未注意，進而肇致本件交通事故，使
    被害人因此受有頭部及腦部嚴重挫傷，送醫後終因腦部及胸
    腔出血不治死亡，是被告之過失行為與被害人死亡結果二者
    間具有相當因果關係，應堪認定。至被害人鍾成昌雖因與有
    過失且為本件肇事次因，然參以上開說明，被告仍難解免過
    失之責。
  (三)綜上所述，本件事證明確，被告上開犯行洵堪認定，應依法
    論科。
二、核被告甲○○所為，係犯刑法第276條第1項過失致死罪。又
    汽車駕駛人無駕駛執照駕車，因而致人受傷或死亡，依法應
    負刑事責任者，加重其刑至二分之一，道路交通管理處罰條
    例第86條第1 項定有明文。本件被告未領有適當駕駛執照，
    仍駕駛前開小客車肇事而致被害人死亡，自應加重其刑。又
    被告於肇事後仍停留於案發現場，並於有偵查犯罪權限之機
    關及公務員發覺其犯罪前，主動向負責處理之員警自承係其
    駕車發生前揭車禍，進而接受裁判等情，有高雄縣政府警察
    局旗山分局道路交通事故肇事人自首情形紀錄表1 紙附卷可
    參（見警卷第20頁），是被告所為符合自首要件，應依刑法
    第62條前段規定減輕其刑，並依法先加後減之。
三、原審判決認被告甲○○罪證明確，因而適用刑法第276 條第
    1 項、第62條、道路交通管理處罰條例第86條第1 項等規定
    ，並審酌被告因違規迴轉而肇生本件交通事故、以致被害人
    死亡，並兼衡其無照駕駛及與被害人各自之過失程度，及其
    犯罪後尚知坦承犯行、態度良好等一切情狀，量處有期徒刑
    8 月，經核原判決認事用法，尚無不合，量刑亦屬允當。被
    告上訴意旨，指摘原判決量刑過重為不當，即無理由；檢察
    官循告訴人請求上訴意旨，謂被告顯無悔悟之意，指摘原判
    決量刑過輕，惟被告在本院審理中已與告訴人達成和解，賠
    償告訴人新台幣（下同）150 萬元，並已當庭先給付20萬元
    ，餘款分期付款，有和解書在卷可按，足見被告犯後態度尚
    顯良好，原判決量刑尚屬妥適，則本件檢察官之上訴，亦為
    無理由；均應予駁回。
四、查被告未曾受有刑徒刑以上刑之宣告，有台灣高等法院被告
    全國前案紀錄表各一份附卷可稽（見本院卷第16頁），此次
    係屬偶發過失犯，況被告於本院審理中已與告訴人達成和解
    ，賠償告訴人150 萬元，並已當庭先給付20萬元，餘款分期
    付款，有和解書在卷可憑，已如前述；且告訴代理人亦當庭
    表示刑事部分願意給被告機會（見本院卷第55頁）；被告經
    此論罪科刑之教訓，當知警惕，應無再犯之虞，本院認其所
    宣告之刑，以暫不執行為適當，爰併宣告緩刑3年。
據上論斷，應依刑事訴訟法第368 條、第273 條之1 ，刑法第74
條第1 款，判決如主文。
本案經檢察官王登榮到庭執行職務。
中    華    民    國    97    年    6     月    30    日
                  刑事第八庭    審判長法  官  李炫德
                                      法  官  李政庭
                                      法  官  陳志銘
以上正本證明與原本無異。
不得上訴。
中    華    民    國    97    年    6     月    30    日
                                      書記官  盧雅婷
附錄本件判決論罪科刑法條：
中華民國刑法第276條 (過失致死罪)：
因過失致人於死者，處2 年以下有期徒刑、拘役或2 千元以下罰
金。
從事業務之人，因業務上之過失犯前項之罪者，處5 年以下有期
徒刑或拘役，得併科3千元以下罰金。


司法院資訊處製作；財團法人民間司法改革基金會備份。
